高雄高等行政法院簡易判決　　　　　　　　　　　　 九十一年度簡字第三二號
　　原　　　告　元良實業股份有限公司
　　代　表　人　甲○○董事長
　　訴訟代理人　丙○○
　　被　　　告　高雄縣燕巢鄉公所
　　代　表　人　乙○○鄉長
　　訴訟代理人　丁○○
右當事人間因廢棄物清理法事件，原告不服高雄縣政府中華民國九十年八月十三日九
十府訴字第一三五０三三號訴願決定，提起行政訴訟，本院判決如左：
    主    文
原告之訴駁回。
訴訟費用由原告負擔。
    事實及理由
一、緣高雄縣政府環境保護局（以下簡稱高雄縣環保局）於民國八十九年九月八日派
    員至原告公司稽查時，查獲原告所產生之污泥屬於有害事業廢棄物，且稽查當時
    ，其貯存方法並未依規定以固定包裝材料或容器密閉盛裝，另未標示產生廢棄物
    之機構名稱、貯存日期、數量、成分及區別有害事業廢物特性之標誌，高雄縣環
    保局遂以原告違反行為時廢棄物清理法第十五條、第二十五條規定及事業廢棄物
    貯存清除處理方法及設施標準第十條規定予以告發，並移送被告裁處新台幣（下
    同）六萬元罰鍰，原告不服提起訴願，遭決定駁回，遂提起本件訴訟。
二、本件原告起訴略以：本件之爭點，在於「貯存區」與「產生區」之認定問題，原
    告事業單位經高雄縣環保局檢測出逾越標準值之脫水污泥，係在「產生區」採樣
    ，原告尚未送至貯存區貯存，是無廢棄物清理法第十五條規定之適用。況目前法
    無明文規定「產生區」之廢棄物，應以何種方式保存始為合法。原處分及訴願決
    定，未能述明原告之作業程序，究竟係違反何規定，僅以原告所述「非在貯存區
    採樣」係卸責之詞為由，率予駁回，自難令原告甘服。爰訴請撤銷原處分及訴願
    決定等語。被告則以：本件被告係依高雄縣環保局告發予以開單裁罰，乃係依法
    行政，並無違法之處，原告所訴為無理由，請予駁回等語置辯。
三、按「事業廢棄物之貯存清除或處理方法及設施，應符合中央主管機關之規定。」
    、「有左列情形之一者，處二萬元以上五萬元以下罰鍰。經通知限期改善，仍未
    遵行者，按日連續處罰。情節重大者，並得命其停工或停業：一、違反第十三條
    第三項規定者。二、貯存、清除或處理有害事業廢棄物，違反第十五條規定者。
    三、違反第十八條規定者。」行為時廢棄物清理法第十五條、第二十五條定有明
    文。又「有害事業廢棄物之貯存方法，除感染性事業廢棄物外，應符合左列規定
    ：應以固定包裝材料或容器密封盛裝，置於貯存設施內，分類編號，標示產生廢
    棄物之機構名稱、貯存日期、數量、成分及區別有害事業廢棄物特性之標誌。．
    ．」為事業廢棄物貯存清除處理方法及標準第十條所明定。
四、經查，高雄縣政府環保局於八十九年九月八日十五時十五分派員前往原告廠區稽
    查廢棄物處理情形，將廢水處理場之脫水污泥及廢棄物貯存區內之廢石灰，各採
    樣乙瓶攜回化驗，其中脫水污泥之報告（樣品編號：W0000000），其總鋅檢驗值
    ，超過溶出毒性事業廢棄物溶出試驗標準，屬有害事業廢棄物乙情，此為兩造所
    不爭執，並有高雄縣環保局廢棄物檢驗報告附卷足查，洵堪認為真實。又該事業
    廢棄物於稽查當時僅以未密封之太空袋貯存，並未依規定以固定包裝材料或容器
    密閉裝盛，亦未標示產生廢棄物之機構名稱、貯存日期、數量、成份及區別有害
    事業廢棄物特性之標誌，經高雄縣環保局以違反行為時廢棄物清理法第十五條及
    第二十五條規定逕予告發，此併有事業廢棄物稽查紀錄表、告發單等影本附原處
    分卷可稽，原告違章事證明確，被告予以裁罰，揆諸首揭規定，並無不合。原告
    雖訴稱所設置之存放污泥容器較大，一次約可容納一千公斤，為充分利用該容器
    ，原則上需待容器將要飽和時，才將該廢棄物運往貯存區貯存，因此該採樣地點
    並非貯存區云云，資為爭議。惟查，廢棄物清理法所規範者包括廢棄物之貯存、
    清除及處理等行為，行政機關執法時通常只能由靜態之廢棄物狀況來認定動態的
    行為，故在具體個案中如何判別事業廢棄物之「貯存」、「清除」與「處理」行
    為，殊為重要，為期行政機關執法明確，落實廢棄物清理法之立法目的，事業廢
    棄物貯存清除處理方法及設施標準第二條第一款至第三款乃對於前述行為詳加定
    義如下：「一、貯存：指事業廢棄物於清除、處理前，放置於特定地點或貯存容
    器、設施內之行為。二、清除：指事業廢棄物之收集、運輸行為。三、處理：指
    左列行為：（一）中間處理：指事業廢棄物在最終處置前，以物理、化學、生物
    、熱處理或其他處理方法，改變其物理、化學、生物特性或成分，達成分離、減
    積、去毒、固化或安定之行為。（二）最終處置：指衛生掩埋、封閉掩埋、安定
    掩埋或海洋棄置事業廢棄物之行為。（三）再利用：指事業機構產生之事業廢棄
    物自行、販賣、轉讓或委託做為原料、材料、燃料、填土或其他經中央主管機關
    及目的事業主管機關認定之用途行為，並應符合本標準規定者。」。由此可知貯
    存行為，乃清除處理廢棄物之前階段行為，換言之，廢棄物一旦產生後，應立即
    採取適當方式加以貯存，以防止污染擴大，俾便嗣後進行清除、處理工作。職故
    ，本件之有害事業廢棄物既已產生，依首揭說明，即應予適當之貯存，然原告僅
    以簡易之太空袋盛裝，未有任何適當之標示，其處置已嫌草率。再者，原告自陳
    該盛裝污泥之太空袋需放置一星期左右始能盛滿，而稽查當時太空袋內存放之污
    泥已有二、三日之數量，在尚未盛滿前均未密封存放，亦有污染環境之虞，該事
    業廢棄物已進入廢棄物清理法所欲規範之範疇，而應予適當之貯存，從而，被告
    以原告所產生之有害事業廢棄物，其貯存方法並未依規定以固定包裝材料或容器
    密閉盛裝，另未標示產生廢棄物之機構名稱、貯存日期、數量、成分及區別有害
    事業廢棄物特性之標誌為由，裁處罰鍰，依法洵屬有據。原告猶執稱該污泥尚未
    送往貯存區貯存，則其盛裝行為即不屬於廢棄物清理法所規範之貯存行為云云，
    實無足取。訴願決定遞予維持，亦無違誤。原告起訴意旨求為撤銷，為無理由，
    應予駁回，並不經言詞辯論為之。
據上論結，本件原告之訴為無理由，依行政訴訟法第二百三十三條第一項、第二百三
十六條、第一百九十五條第一項後段、第九十八條第三項前段，判決如主文。
中　　　華　　　民　　　國    九十一　　年　  　二　　　月　　二十七　　日
                              高雄高等行政法院第二庭
                                          法      官  蘇秋津
右為正本係照原本作成。
如不服本判決，應於送達後二十日內，向本院提出上訴狀並表明上訴理由，如於本判
決宣示後送達前提起上訴者，應於判決送達後二十日內補提上訴理由書（須按他造當
事人人數附繕本）。
提起上訴應預繳送達用雙掛號郵票七份（每份三十四元）。
中　　　華　　　民　　　國    九十一　　年　  　二　　　月　　二十七　　日
                                          法院書記官  陳嬿如
附註：
行政訴訟法第二百三十五條（第一項、第二項）：
對於適用簡易程序之裁判提起上訴或抗告，須經最高行政法院之許可。
前項許可，以訴訟事件所涉及之法律見解具有原則性者為限。
